最高法院刑事判決　　　　　　　　九十四年度台非字第四九號
　　上　訴　人　最高法院檢察署檢察總長
　　被　　　告　甲○○
　　　　　　　　　　　　號6樓.
上列上訴人因被告違反菸酒管理法案件，對於台灣高等法院台中
分院中華民國九十三年九月十五日第二審確定判決（九十三年度
上易字第七七０號，檢察官聲請簡易判決處刑案號：台灣彰化地
方法院檢察署九十三年度偵字第八一九號），認為違法，提起非
常上訴，本院判決如下：
    主  文
原判決撤銷，由台灣高等法院台中分院依判決前之程序更為審判
。
    理  由
非常上訴理由稱：「按行為後法律有變更者，適用裁判時之法律
，刑法第二條第一項前段定有明文。復按菸酒管理法第四十七條
對於明知私菸而販賣者，原有處以有期徒刑一年以下、拘役或科
或併科新台幣十五萬元以上七十五萬元以下罰金之刑罰，惟於民
國九十三年一月七日公布修正之條文規定販賣私菸者，僅處新台
幣五萬元以上五十萬元以下罰鍰之行政罰，已無刑罰效果之規定
。又依行政院九十三年六月八日院台財字第０九三００二五九四
九號令新法自九十三年七月一日施行。故新法自生效日起已取消
刑罰之規定。經查本件判決時間為九十三年九月十五日，對被告
所犯販賣私菸之行為，揆諸上開說明，應不得科予刑罰；本件第
一審法院判決係以被告販賣私菸行為觸犯菸酒管理法第四十七條
之販賣私菸罪及商標法第八十二條販賣仿冒商標商品罪，其以一
販賣行為同時觸犯販賣私菸罪及販賣仿冒商標商品罪，為想像競
合犯，從一較重之違反菸酒管理法第四十七條之販賣私菸罪處斷
。於被告上訴第二審法院時，原判決竟未發現法律已有變更，認
第一審法院判決認事用法均無不當，而駁回上訴之諭知。此項判
決即有不適用法則或適用不當之違背法令。案經確定，爰依刑事
訴訟法第四百四十一條、第四百四十三條提起非常上訴。」等語
。
本院按行為後法律有變更者，適用裁判時之法律，刑法第二條第
一項前段定有明文。又菸酒管理法業經於民國九十三年一月七日
修正公布，其第四十七條自原定「明知為私菸、私酒，而販賣、
轉讓或意圖販賣而陳列者，處一年以下有期徒刑、拘役或科或併
科新台幣十五萬元以上七十五萬元以下罰金」，修正為「販賣、
運輸、轉讓或意圖販賣而陳列私菸、私酒者，處新台幣五萬元以
上五十萬元以下罰鍰。但查獲物查獲時現值超過新台幣五十萬元
者，處查獲物查獲時現值一倍以上五倍以下罰鍰」，並經行政院
於九十三年六月八日以院台財字第０九三００二五九四九號令自
九十三年七月一日起施行。本件被告甲○○於民國九十三年一月
二十一日在彰化縣花壇鄉火車站附近，明知綽號「小李」向其兜
售仿冒商標之「DAVIDOFF」、「MILD-SEVEN」、「峰」、「555
」等廠牌之私菸，仍以每條新台幣（下同）二百二十元之價格販
入。再於同年月二十二日起，在彰化縣鹿港鎮各市集內設攤，以
每條二百五十元至三百元不等之價格，連續販賣予不特定人牟利
等情。經檢察官聲請簡易判決處刑後，第一審法院於九十三年六
月二日，以被告犯菸酒管理法第四十七條之販賣私菸罪及商標法
第八十二條販賣仿冒商標商品罪，一行為觸犯前揭二罪名，為想
像競合犯，依刑法第五十五條之規定，從一重之菸酒管理法第四
十七條之販賣私菸罪處斷。被告不服第一審判決提起上訴。原審
法院於九十三年九月十五日判決時，菸酒管理法第四十七條已修
正公布施行。則被告犯罪後，修正公布施行之菸酒管理法第四十
七條之販賣私菸之行為，改為行政罰，自已廢止其刑罰。乃原判
決疏未注意上開法條之修正及施行，仍認第一審判決認事用法均
無違誤，予以維持，而駁回被告之上訴，自有適用法則不當之違
法。案經確定，且於被告不利，非常上訴意旨執以指摘，洵有理
由。為維持被告之審級利益，應由本院將原判決撤銷，由原審法
院依判決前之程序更為審判，期臻適法。
據上論結，應依刑事訴訟法第四百四十七條第二項，判決如主文
。
中　　華　　民　　國　九十四　年　　三 　 月　 十一 　日
                      最高法院刑事第十一庭
                          審判長法官  洪　清　江
                                法官  石　木　欽
                                法官  李　伯　道
                                法官  韓　金　秀
                                法官  林　勤　純
      本件正本證明與原本無異
                                      書  記  官
中　　華　　民　　國　九十四　年　　三　　月 　十八 　日
                                                      Ｅ
